臺灣士林地方法院刑事判決　　　　　　　　　　　　　九十一年度訴字第一五四號
　　聲　請　人　臺灣士林地方法院檢察署檢察官
　　被　　　告　戊○○
右列被告因偽造文書等案件，經檢察官聲請簡易判決處刑（八十九年度偵字第七九四
七號），本院內湖簡易庭認不得行簡易程序（九十年度湖簡字第五二二號），改依通
常程序審理，本院判決如左：
    主  文
戊○○共同行使偽造私文書，足以生損害於他人，處有期徒刑肆月，如易科罰金以參
佰元折算壹日。
偽造之「戴信實業有限公司」之八十六年度各類所得扣繳暨免扣繳憑單存根聯壹紙、
「戴信實業有限公司」及「乙○○」之印章、印文各壹枚，均沒收。
    事  實
一、蔡建民明知其民國八十六年間在「戴信實業有限公司」（下稱戴信公司）任職，
    年所得僅新台幣（下同）十二萬元，不符信用貸款資格，竟於八十八年一月初至
    同月十二日間某日，與甲○○（另行審結）基於偽造私文書及持之行使而為自己
    不法所有意圖之犯意聯絡，由戊○○提供戴信公司出具之在職證明書及八十六年
    度各類所得扣繳暨免扣繳憑單（下稱扣繳憑單）各一份予甲○○，以約二、三萬
    元之代價，委由甲○○偽造不實扣繳憑單以辦理信用貸款，甲○○復與真實姓名
    年籍不詳之陳姓成年男子基於偽造印章、印文及偽造私文書之犯意聯絡，在八十
    八年一月初至同月十二日間某日，以三、四千元之代價推由陳姓成年男子利用台
    地區不知情之某刻印店之成年店員，偽刻戴信公司及其負責人乙○○之印章各一
    枚（未扣案已無證據證明已滅失），足以生損害於戴信公司及乙○○；同日某時
    ，陳姓男子在台北地區某地偽造蔡建民任職於戴信公司八十六年度所得六十四萬
    七千一百一十三元之扣繳憑單存根聯一份（未扣案已無證據證明已滅失），完成
    後，接續影印一份，並持前開偽造之印章蓋用在所偽造之扣繳憑單存根聯影本上
    ，足以生損害於戴信公司及乙○○。陳姓男子將前開偽造之扣繳憑單存根聯影本
    一紙交予甲○○後，戊○○即與甲○○於八十八年一月十二日至位於台北縣汐止
    市之遠東商業銀行股份有限公司台北汐止分行（下稱丁○○○汐止分行），推由
    甲○○提出戊○○之在職證明、身分證、戶籍謄本及偽造扣繳憑單影本一份，為
    戊○○申辦信用貸款，而行使上開偽造文書，足以生損害於戴信公司及丁○○○
    汐止分行，並由戊○○依據上開不實之扣繳憑單，填具自然人貸款申請書暨徵信
    調查表，詐稱其在戴信公司年收入高達約六十四萬元，而使丁○○○汐止分行承
    辦放款人員陷於錯誤，乃同意貸款三十萬元，並將三十萬元存入戊○○之帳戶，
    詎戊○○取得前開金額後，除給付二、三萬元予甲○○作為報酬外，餘款除部分
    借貸給甲○○外，均花用殆盡，嗣只繳納四期貸款本息後即拒不付款，丁○○○
    查覺有異，始知受騙。
二、案經丁○○○訴由台北縣警察局淡水分局報請台灣士林地方法院檢察署檢察官偵
    查聲請簡易處刑判決。
    理  由
一、訊據被告戊○○對於右揭時、地委由甲○○持八十六年度扣繳憑單存根聯影本代
    辦信用貸款三十萬元，得款後僅繳納本息四期後即未再繳款等情，坦白承認，惟
    矢口否認有何偽造文書及詐欺犯行，辯稱：伊將在職證明及八十六年度扣繳憑單
    交由甲○○申辦貸款，伊對甲○○偽造扣繳憑單之事並不知情，事前亦未同意甲○○偽造云云。經查，右揭事實，業據同案共犯甲○○於警訊時及偵查中直承不
    諱，核與告訴人丁○○○代理人丙○○所述情節相符，並有在職證明原本、丁○○○自然人貸款申請書暨徵信調查表、授信動用申請書、八十六年度扣繳憑單存
    根聯等件影本附於偵查卷可稽。被告戊○○於八十六年間在戴信公司任職，當年
    給付總額為十二萬元，有財政部台灣省北區國稅局基隆市分局九十年四月十七日
    北區國稅基市徵第九０一０四四六三號函附八十六年度扣繳憑單在卷可稽，而被
    告申辦信用貸款所提出之八十六年度扣繳憑單存根聯影本卻登載給付總額為六十
    四萬七千一百一十三元，顯為不實，再經本院於九十一年四月三十日當庭勘驗前
    開二件扣繳憑單，發現二者於所得人欄及右下角印製之年月暨份數均不相同，製
    有勘驗筆錄在卷，足見被告申辦信用貸款所提出之扣繳憑單存根聯影本乃屬偽造
    無疑。又該不實扣繳憑單影本上之戴信公司及負責人乙○○印文各一枚，經證人
    即戴信公司員工林瓊瑤於本院九十一年五月三十日審理時辯識結果係屬偽造，是
    陳姓男子必有利用不知情之某刻印店之成年人，偽刻戴信公司及乙○○之印章，
    繼而蓋用在偽造完成之扣繳憑單影本上，當無疑義。另甲○○於警訊時供稱：戊○○有同意更改扣繳憑單上的金額等語。被告於本院調查時供稱：「（問：你到
    現場是否有看到扣繳憑單，且知道不實？）答：是。」、「（問：為何不說明？
    ）答：那時想講又不敢講。」，足見被告明知扣繳憑單影本係偽造，仍有意行使
    以取得貸款。再參以被告明知其於八十六年度所得僅十二萬元，卻申辦信用貸款
    三十萬元，遠超過其實際年所得，復給付高額酬金委由甲○○申辦等情，被告辯
    謂不知甲○○之偽造行為云云，顯有悖常情，要屬卸責之詞，不足採信。本案事
    證明確，被告犯行堪以認定。
二、核被告戊○○所為，係犯刑法第二百十六條、第二百十條之行使偽造私文書罪，
    刑法第三百三十九條第一項之詐欺罪。又按共同正犯之意思聯絡，原不以數人間
    直接發生者為限，即有間接之聯絡者，亦包括在內，最高法院著有七十七年台上
    字第二一三五號判例可資參照。被告雖委由甲○○偽造扣繳憑單，然甲○○再委
    由陳姓成年男子偽造，嗣陳姓成年男子利用不知情之某刻印店之成年店員偽刻戴
    信公司及乙○○之印章之行為，應論以間接正犯。被告與甲○○、陳姓成年男子
    間，就偽造印章、印文及偽造私文書之行為，互有犯意聯絡及行為分擔，皆為共
    同正犯。被告偽造印章、印文為偽造私文書之階段行為，不另論罪。起訴書雖未
    論及被告偽造印章、印文犯行部分，惟此部分與起訴之偽造私文書部分，有單純
    一罪之關係，本院自應併予審理。被告偽造私文書之低度行為，為行使之高度行
    為所吸收，亦不另論罪。被告與甲○○間，就前述行使偽造私文書罪及詐欺取財
    罪，亦互有犯意聯絡及行為分擔，皆為共同正犯。又被告所犯上開行使偽造私文
    書罪及詐欺取財罪，有方法結果之牽連關係，為裁判上一罪，應從一重之行使偽
    造私文書罪處斷。又查刑法第四十一條業已修正為犯最重本刑為五年以下有期徒
    刑以下之刑之罪，而受六個月以下有期徒刑或拘役之宣告，因身體、教育、職業
    、家庭之關係或其他正當事由，執行顯有困難者，得以一元以上三元以下折算一
    日，並於九十年一月十日公布施行，同年一月十二日生效，是被告犯罪後法律已
    有變更，依刑法第二條第一項前段之規定，應適用最有利於被告之新修正之刑法
    第四十一條第一項前段諭知易科罰金之折算標準。爰審酌被告為求融資疏困，雖
    提供不實之資力證明，但仍以本人名義向銀行貸款，足見惡性非重，及告訴人之
    徵信未臻確實，慢藏誨盜，暨其所生損害程度，且被告尚未與告訴人達成民事和
    解等一切情狀，量處如主文所示之刑，並諭知易科罰金之折算標準，以示懲儆。
三、被告係以行使偽造之扣繳憑單存根聯影本一紙，申辦貸款之情，業據告訴人代理
    人丙○○陳明在卷，該偽造之扣繳憑單存根聯一紙，並未扣案，亦無證據證明已
    滅失，此係被告與共犯甲○○、陳姓成年男子所有供犯罪所用之物，應依刑法第
    三十八條第一項第二款之規定宣告沒收。又偽造之戴信公司及其負責人乙○○之
    印章各一枚，亦未扣案，也查無滅失之證據，應依刑法第二百十九條規定，不問
    屬於犯人與否，沒收之。另被告所行使之上開偽造扣繳憑單存根聯影本一紙，業
    經交付丁○○○汐止分行，已非被告所有，固無從宣告沒收，惟其上偽造之戴信
    公司及乙○○之印文各一枚，亦依刑法第二百十九條規定，不問屬於犯人與否，
    併為沒收之諭知。
據上論斷，應依刑事訴訟法第四百五十二條、第二百九十九條第一項前段，刑法第二
條第一項前段、第二十八條、第二百十六條、第二百十條、第三百三十九條第一項、
第四十一條第一項前段、第三十八條第一項第二款、第二百十九條，罰金罰鍰提高標
準條例第一條前段、第二條判決如主文。
本案經檢察官江林達到庭執行職務
中      華      民      國      九十一      年      六    月    十三    日
                                  臺灣士林地方法院刑事第三庭
                                      法  官  何  信  慶
右正本證明與原本無異。
如不服本判決，應於判決送達後十日內，向本院提出上訴狀。
                                      書記官  魏  里  安
中      華      民      國      九十一      年      六    月    十四    日
附錄本案論罪科刑判決：
刑法第二百二十六條：
  意圖供行使之，而製造違背定程之度量衡，或變更度量衡之定者，處一年以下有期
  徒刑、拘役或三百元以下罰金。
刑法第二百十條：
  偽造、變造私文書，足以生損害於公眾或他人者，處五年以下有期徒刑。
刑法第三百三十九條第一項：
  意圖為自己或第三人不法之所有，以詐術使人將本人或第三人之物交付者，處五年
  以下有期徒刑、拘役或科或併科一千元以下罰金。
